【裁判字號】    98,消債更,95
【裁判日期】    980116
【裁判案由】    聲請更生程序
【裁判全文】
臺灣高雄地方法院民事裁定            98年度消債更字第95號
聲  請  人  甲○○
上列當事人因消費者債務清理事件聲請更生，本院裁定如下：
    主  文
更生之聲請駁回。
聲請費用由聲請人負擔。
    理  由
一、按債務人不能清償債務或有不能清償之虞者，得依本條例所
    定更生或清算程序，清理其債務，消費者債務清理條例第3
    條定有明文。又聲請更生或清算不合程式或不備其他要件者
    ，法院應以裁定駁回之，但其情形可以補正者，法院應定期
    間先命補正，復為同條例第8條所明定。
二、聲請意旨略以：聲請人因房屋貸款、消費借貸、信用卡契約
    ，致積欠金融機構大筆債務，又前因與友人合資開設文具工
    廠而向銀行申貸款項，復欠缺現金週轉，而再向友人借款85
    萬餘元；其後更與配偶離異而需支付贍養費用，合計聲請人
    所欠債務，如不計應支付前妻之贍養費用，積欠金融機構之
    款項總額為新臺幣（下同）2,594,114 元，因聲請人收入，
    扣除每月必要之支出後，僅餘萬餘元，已無法清償債務，乃
    於民國97年8 月間，依消費者債務清理條例之規定，向最大
    債權金融機構星辰銀行就聲請人所積欠之債務進行協商，惟
    協商不成立，故在聲請人無擔保或無優先權之債務總額未逾
    1,200 萬元，復未經法院裁定開始清算程序或宣告破產之情
    形下，爰依法聲請更生云云。
三、聲請人提出本件更生聲請前，已依消費者債務清理條例第15
    1 條第1 項規定進行協商程序而不成立，有前置協商不成立
    通知書1 紙在卷可稽，堪信為真。則本件所應審究者，厥為
    聲請人是否有不能清償債務或不能清償之虞之情形。經查：
(一)聲請人現債務總額，如不加計其所積欠之民間欠款，以及應
    支付之離婚配偶贍養費，就積欠金融機構之部分，合計為2,
    594,114 元，此有聲請人所提出之前述債權人清冊及財團法
    人金融聯合徵信中心當事人查詢個人資料（信用報告）回覆
    書及債權人清冊在卷；而依聲請人另所提出之借款借據及離
    婚協議書（見本院卷第53頁至56頁），聲請人另向第三人陳
    冠斌借款85萬元，並開立本票乙紙作為擔保，聲請人同時每
    月需支付其前妻楊雙鳳贍養費5, 000元；然依聲請人所提出
    之財產歸屬資料所示，聲請人名下有房屋及土地各1 筆，依
    公告現值及稅籍資料計算之結果，價值約為1,330,688 元，
    並設定第一順位抵押權予新加坡商星展銀行股份有限公司，
    此有聲請人所提出之財政部臺灣省國稅局財產歸屬資料清單
    （本院卷第84頁）、土地及建物第二類登記謄本附卷可憑（
    見本院卷第85-88 頁）。聲請人所有之資產，既為其債務之
    總擔保，在聲請人積欠龐大債務之情形下，其全部資產自應
    以優先清償其所積欠之債務，方符事理之平。故聲請人就積
    欠金融機構部分之實際負債，如扣除上開資產價值，就積欠
    金融機構之部分，應僅餘1,263,426 元；聲請人此部分之實
    際負債總值，縱以最高利率20％計算之結果，聲請人每月需
    負擔之利息費用，至多僅為21,057元（計算式：1,263, 426
    ×20％÷12＝21,057.1，小數點以下四捨五入）。另雖聲請
    人尚積欠第三人陳冠斌借款85萬元，然依聲請人所提出之借
    據所示，並未明確約明利息之利率，然如佐以聲請人曾開立
    同額本票乙紙予第三人陳冠斌作為擔保以觀，縱以票據法第
    28條第2 項之週年利率6 ％計算，聲請人所積欠第三人陳冠
    斌之款項，每月應支付之利息，亦應僅為4,250 元。故聲請
    人所積欠金融機構及第三人陳冠斌之款項，每月應支付之利
    息，應僅為25,307元。
(二)再依聲請人自承，其每月可得之薪資平均約為53,860元（見
    本院卷第16頁），聲請人雖稱其每月必需之支出約為41,272
    元，然本院認聲請人既積欠他人及金融機構大筆債務，為平
    衡聲請人人性尊嚴之必要並兼及聲請人債權人之權益，聲請
    人每月必要之生活費用，自應僅能以足以維持其最低人性尊
    嚴所需者為限，依現今之物價水準，以及聲請人現住所所在
    地即高雄市之生活水平，在均衡維持聲請人基本生活需求及
    聲請人債權人權利確保之情形下，本院認以內政部公告之97
    年度高雄市最低生活費用標準，即每人每月10,991元為聲請
    人維持最基礎人性尊嚴生活所需之計算基準，應屬合理。則
    聲請人現有每月之收入在扣除前開每月必要之生活費用後，
    猶有42,869元可供清償債務；如再扣除聲請人所擁有之資產
    ，聲請人每月可供清償債務之款項，惟非足以清償前開所計
    算之每月欠款應支付之利息25,307元，縱再扣除其每月應給
    付予前妻之贍養費5,000 元，尚有餘額12,562元可供清償欠
    款本金，是客觀上自無不能清償債務之情形。佐以聲請人前
    向債權金融機構聲請協商過程中，債權金融考量聲請人整體
    收入支出情況，原欲給予無息優惠條件，惟因聲請人拒絕而
    協商不成立等情，有聲請人所提出之前置協商不成立通知書
    在卷（見本院卷第47頁），以前揭聲請人每月可供清償債務
    之款項數額以觀，堪認聲請人客觀上並無不能清償債務之情
    形。
四、綜上所述，本件聲請人依其現有收入，扣除生活必要費用以
    及實質債務所衍生之利息後，尚難謂無餘裕之金額可供償還
    債務本金，且聲請人亦無法提出其確有不能清償債務或有不
    能清償之虞之情，應屬聲請更生之要件不備，且又無從補正
    ，依首揭條文之意旨，自應駁回其更生之聲請，爰裁定如主
    文。
五、依消費者債務清理條例第3 條、第8 條、第15條，民事訴訟
    法第78條，裁定如主文。
中    華    民    國    98    年    1     月    16    日
              民事第六庭    法      官  李怡諄
上為正本係照原本作成。
如不服本裁定，應於裁定送達後10日內，以書狀向本院提出抗告
，並繳納抗告費新臺幣1千元。
中    華    民    國    98    年    1     月    16    日
                            書  記  官  陳建琪


司法院資訊處製作；財團法人民間司法改革基金會備份。
